【裁判字號】    98,消債抗,58
【裁判日期】    981209
【裁判案由】    抗告事件
【裁判全文】
臺灣彰化地方法院民事裁定  98年度消債抗字第58號
抗  告  人
即  債權人  保證責任嘉義市第三信用合作社
法定代理人  甲○○
相  對  人
即  債務人  乙○○
上列當事人間因本院98年度執消債更字第54號更生之執行事件，
抗告人對於本院民國98年9月4日所為認可更生方案之裁定提起抗
告，本院裁定如下：
    主  文
抗告駁回。
抗告程序費用新臺幣壹仟元由抗告人負擔。
    理  由
一、按消費者債務清理條例之制定，乃為使負債務之消費者得依
    本條例所定程序清理其債務，以調整其與債權人及其他利害
    關係人之權利義務關係，保障債權人之公平受償，謀求消費
    者經濟生活之更生，進而健全社會經濟之發展，消費者債務
    清理條例第1條定有明文。次按「債務人有薪資、執行業務
    所得或其他固定收入，法院認更生方案之條件公允者，得不
    經債權人會議可決，逕依債務人之聲請或依職權以裁定認可
    更生方案。有下列情形之一者，法院不得為前項之認可：一
    債務人於7年內曾依破產法或本條例規定受免責。二有前條
    第一項各款情形之一。三無擔保及無優先權債權受償總額，
    顯低於法院裁定開始更生程式時，依清算程式所得受償之總
    額。四無擔保及無優先權債權受償總額，低於債務人聲請更
    生前2年間，可處分所得扣除自己及依法應受其扶養者所必
    要生活費用之數額。」、「有下列情形之一者，法院應不認
    可更生方案：…二更生程式違背法律規定而不能補正。三更
    生方案違反法律強制或禁止規定，或有背於公共秩序、善良
    風俗。…八更生方案無履行可能。九債務人有虛報債務、隱
    匿財產，或對於債權人中之一人或數人允許額外利益，情節
    重大。」，消費者債務清理條例第64條第1項及第2項、第63
    條第1項分別定有明文。再按「更生方案應記載下列事項：
    一清償之金額。二三個月給付一次以上之分期清償方法。三
    最終清償期，自認可更生方案裁定確定之翌日起不得逾6年
    。但有特別情事者，得延長為8年。」，消費者債務清理條
    例第53條第2項定有明文。
二、抗告意旨略以：經查相對人即債務人（下稱債務人）之更生
    償還計畫表收入減支出每月僅餘1,240元，然依債務人之更
    生方案，清償還款金額為每月7,000元，依更生條例第63條
    第1項第8款，該更生方案無履行可能，爰對本院98年度執消
    債更字第54號更生方案認可裁定抗告，請求廢棄原裁定等語
    。
三、經查：債務人於更生程序進行中，於98年7月8日以書狀提出
    每月還款7,000元、還款期限每月1期，共分8年之更生方案
    ，此有更生償還計劃書附於本院98年度執消債更字第54號卷
    宗內可按（見卷第112頁），惟上開更生方案，仍未得已申
    報無擔保及無優先權債權人之債權人會議可決，而債務人既
    有薪資固定收入，並有與全體債權人為債務清理之誠意，法
    院自得斟酌裁量認可更生方案。是以，原審斟酌債務人自96
    年10月起即任職於允強實業股份有限公司，每月收入雖因加
    班狀況略有不同，但其中固定給付之薪水約新臺幣（下同）
    20,000元，平均收入約27,000元，確有薪資固定收入；而其
    除維持自己生活支出外，尚需與其扶養義務人5人分擔扶養
    母親，及與配偶分擔扶養3名年幼子女之支出，但債務人於
    聲請本件更生後仍願降低自身之支出，提出每月還款7,000
    元並延長還款期限至8年，總清償金額為672,000元之更生方
    案，堪認其確有履行更生方案之誠意等情，認債務人所提每
    月還款7,000元、還款期限96期即8年，計672,000元，清償
    總債務之58.83％之還款條件，核屬公允、適當、可行，且
    調查債務人之更生方案，並無上揭消費者債務清理條例第63
    條第1項、第64條第2項所定不得認可更生方案之事由，爰依
    職權逕依同條例第64條第1項以裁定認可更生方案，另依同
    條例第62條第2項，就債務人在未依更生條件全部履行完畢
    前之生活程度，為相當程度限制之裁定，經核於法無違，亦
    非不當。況債務人既無不得逕行認可更生方案之事由存在，
    而其所提核屬公允、適當、可行之更生方案復未得已申報無
    擔保及無優先權債權人之債權人會議可決，本院若不予認可
    ，依消費者債務清理條例第65條之規定，唯有開始清算程序
    一途，而債務人名下並無不動產等財產，若進行清算程序，
    債權人可得受償之金額勢將更為減少，對債權人更為不利。
    且債務人未依更生條件全部履行完畢者，其債務不消滅，如
    經債權人依消費者債務清理條例第74條規定聲請強制執行，
    更可能因此進入清算程序，而使債務人獲致不免責之風險，
    是債務人於權衡利害後，提出之更生方案應非無履行可能，
    抗告人就此部分之指摘尚不可採。
四、綜上所述，本件更生事件中債務人有固定收入，更生方案之
    條件公允，且無不得認可之消極事由，參諸債務人自願將所
    提更生方案之清償期延長為8年，且節縮開支以為負擔，足
    徵相對人確有履行更生方案之誠意，揆諸消費者債務清理條
    例之立法目的，保障債權人公平受償，謀求消費者經濟生活
    之更生機會，原裁定認可更生方案，應屬公允適當。此外，
    又查無債務人有本條例第63條或第64條第2項所定不應認可
    之消極事由存在，原審乃逕依本條例第64條第1項裁定予以
    認可債務人所提更生方案，並依本條例第62條第2項酌定其
    生活限制，經核並無不合。抗告人以前揭情詞提起抗告，請
    求廢棄原裁定，洵屬無據，應予駁回。
五、據上論結，本件抗告為無理由，依消費者債務清理條例第15
    條、民事訴訟法第495條之1第1項、第449條、第95條、第78
    條，裁定如主文
中    華    民    國    98    年    12    月    9    日
                  民事第三庭    審判長法  官  羅培昌
                                      法  官  洪榮謙
                                      法  官  尚安雅
以上正本係照原本作成。
不得再抗告。
中    華    民    國    98    年    12    月    9    日
                                      書記官  陳文俊


司法院資訊處製作；財團法人民間司法改革基金會備份。
